臺灣板橋地方法院刑事判決　　　　　　 100年度訴字第2576號
公　訴　人　臺灣板橋地方法院檢察署檢察官
被　　　告　王泰元
上列被告因搶奪等案件，經檢察官提起公訴（100 年度偵字第20
198 號），被告於準備程序中就被訴事實為有罪之陳述，本院合
議庭裁定由受命法官獨任行簡式審判程序，茲判決如下：
    主  文
王泰元共同犯搶奪罪，處有期徒刑陸月，如易科罰金，以新臺幣
壹仟元折算壹日。又犯竊盜罪，處拘役壹拾日，如易科罰金，以
新臺幣壹仟元折算壹日。又共同犯竊盜罪，處拘役拾日，如易
科罰金，以新臺幣壹仟元折算壹日。拘役部分應執行拘役拾伍
日，如易科罰金，以新臺幣壹仟元折算壹日。
    事  實
一、
  (一)王泰元夥同真實姓名年籍不詳、綽號「小辣」之成年女子，
    共同基於意圖為自己不法所有之犯意聯絡，於民國99年9 月
    27日晚間8 時10分許，共乘機車至臺北縣蘆洲市（現已改制
    為新北市蘆洲區，以下仍援用原名）中山一路125 號之「震
    旦通訊行」，推由「小辣」進入店內佯裝欲購買行動電話，
    王泰元則騎乘機車在店外接應，嗣「小辣」於店員陸小君取
    出行動電話1 支【廠牌型號為Sony Ericsson T700，價值約
    新臺幣（下同）1 萬元】供其選購時，乘陸小君未及注意而
    不及防備之際，迅即持上開行動電話衝出店外而得手，並由
    王泰元接應共乘機車逃逸。
  (二)王泰元另於99年10月11日至同月13日間之某日晚間7 時許，
    見臺北縣五股鄉○○路14巷23號由李呂碧珠經營之雜貨店內
    無人看管之際，竟意圖為自己不法之所有，進入該店徒手竊
    取七星牌香菸5 包（價值375 元），得手後隨即逃逸。
  (三)王泰元又與少年吳○○（民國85年6 月份出生，真實姓名年
    籍資料詳卷），共同基於意圖為自己不法所有之犯意聯絡，
    於99年12月中旬某日，二人至臺北縣蘆洲市○○路109 號之
    「傑昇通訊行」，佯裝欲購買行動電話，並要求店長黃兆群
    取出多款行動電話供彼等挑選，王泰元偽以詢問記憶卡價格
    ，藉以分散黃兆群之注意力，以利少年吳○○下手行竊，嗣
    少年吳○○趁黃兆群招呼其他客人而疏於注意之際，將行動
    電話1 支（廠牌型號為CHANG-JIANG 4GS ，價值約6 千元）
    竊取放入其隨身攜帶之包包內，二人得手後旋即離開現場。
  (四)上開一、(一)犯罪事實部分，經陸小君報警處理，為警循線通
    知王泰元到案說明；另王泰元在有偵查犯罪職權之公務員尚
    未知悉上述(二)至(三)之竊盜犯行前，即主動向警員自首上情，
    並帶同警員前往上開竊盜地點，經警員向被害人確認後，始
    查悉上情，並接受裁判。
二、案經新北市政府警察局蘆洲分局移送臺灣板橋地方法院檢察
    署檢察官偵查起訴。
    理  由
一、本件被告王泰元所犯均係死刑、無期徒刑、最輕本刑為3 年
    以上有期徒刑以外之罪，被告於準備程序中就被訴事實均為
    有罪之陳述，本院告知簡式審判程序之旨，並聽取公訴人及
    被告之意見後，經合議庭裁定由受命法官獨任進行簡式審判
    程序審理，合先敘明。
二、上揭犯罪事實，業據被告於警詢、偵查中及本院審理時均坦
    承不諱，核與證人即告訴人陸小君於警詢及偵查中之指訴、
    證人即被害人李呂碧珠及黃兆群於警詢時之證述情節相符。
    又雖被告於偵查中就犯罪事實一、(三)之共同正犯即少年之姓
    名陳稱譯音為「吳欣偉」，惟於本院審理時業已明確供陳該
    少年名為「吳○○」，且該時就讀於臺北縣五股鄉某國民中
    學等語（見本院卷第19頁），再經本院依被告陳述查得之個
    人戶籍資料並電話詢問該國民中學，確有被告所稱之少年吳
    ○○無訛（見本院卷第21至22頁）。則被告既已供陳該名少
    年真實姓名，本院即應以此為認定。是本件事證已臻明確，
    被告犯行均足堪認定，應予依法論科。
三、按搶奪罪係指乘人不及抗拒，公然奪取而言；若乘人不覺，
    竊取他人之物，並非出於公然奪取者，則應成立竊盜罪；刑
    法第325 條第1 項所稱之「搶奪」，係指乘人不備或不及抗
    拒而公然攫取他人支配範圍以內之物，移轉於自己實力支配
    下之行為而言（最高法院88年度台上字第2220號判決、91年
    度台上字第6753號判決參照）。
  (一)是核本件被告關於事實欄一、(一)部分，共同正犯「小辣」既
    係當著告訴人陸小君面前，乘告訴人不及防備，逕行奪走行
    動電話轉身迅速逃逸，在客觀上顯已屬公然攫取他人財物之
    「不法腕力」之實施，而非屬單純乘人不知「和平移轉」上
    揭行動電話之竊盜行為，至為灼然。是核被告就此部分係犯
    刑法第325 條第1 項之搶奪罪。
  (二)另事實欄一、(二)部分，被告係犯刑法第320 條第1 項之竊盜
    罪。
  (三)事實欄一、(三)部分，證人即被害人黃兆群於警詢時業已明確
    陳述：少年在旁引開我注意，之後這群少年離去後我清點手
    機才發現遭竊等語（見本院100 年度少調字第188 號影卷第
    19頁），核與被告於本院審理時陳述該日店長拿出好幾支手
    機放在桌上讓渠等挑選，伊與少年吳○○乃詢問店長記憶卡
    價格，店內還有其他客人要買手機，店長在招呼別人時，吳
    ○○就把手機拿到包包內，渠等即馬上離開，店長此時仍未
    發現渠等已將手機拿走等語大致相符（見本院卷第19頁至第
    19頁反面）。是被告與少年吳○○顯係於被害人黃兆群疏於
    注意、乘其不知之際，以和平秘密方法竊得手機1 支，應可
    確認。是此部分被告所為，係犯刑法第320條第1項竊盜罪。
    公訴意旨認被告關於事實一、(三)部分所為，係犯刑法第325
    條第1 項之搶奪罪，尚有未洽，惟因起訴之社會基本事實相
    同，爰依法變更起訴法條。
  (四)又被告與成年女子「小辣」就事實一、(一)之間，與少年吳○
    ○就事實一、(三)之間，有犯意聯絡及行為分擔，為共同正犯
    。被告所犯上開三罪，犯意各別，行為互異，應分論併罰。
    又被告係於有偵查犯罪職權之機關及公務員發覺其涉犯犯罪
    事實一、(二)、(三)所示竊盜犯行前，即向警方自首其另此部分
    之犯行，並接受裁判，此觀被告及被害人李呂碧珠、黃兆群
    之警詢筆錄及新北市政府警察局蘆洲分局警員偵查報告書1
    份自明（見本院100 年度少調字第188 號影卷第7 、17、19
    頁及第43頁反面），是被告就犯罪事實一、(二)、(三)所示犯行
    符合自首之要件，爰均依刑法第62條前段規定減輕其刑。再
    查，少年吳○○係85年6 月份出生，有其個人戶籍資料查詢
    結果及本院辦理刑事案件電話記錄查詢表各1 紙附卷可稽，
    其行為時固係未滿18歲之人，而被告係於81 年8月8 日生，
    行為時為雖已滿18歲，惟仍屬未滿20歲之未成年人。是以，
    被告上開犯行當無兒童及少年福利法第70條第1 項刑之加重
    事由規定之適用，附此敘明。爰審酌被告於本件犯罪前並無
    前科紀錄，有臺灣高等法院被告前案紀錄表附卷可稽，素行
    非劣，其為青壯之年，不憑己力賺取報酬以獲取所需，漠視
    他人財產權益而為本案犯行，當應予非難；兼衡被告年紀尚
    輕、智慮仍有不周，智識程度為國中畢業（參見警詢筆錄）
    ，犯罪動機、目的、手段，所竊取之香菸價值為375 元，另
    竊取之手機價值約6 千元，造成之損害非鉅，且犯罪後能坦
    承犯行，頗具悔意，被害人李呂碧珠不願追究，另被害人黃
    兆群憐憫被告生活狀況，亦不為追究等一切情狀，分別量處
    如主文所示之刑，並就宣告拘役刑部分定其應執行之刑，及
    如易科罰金之折算標準，以資懲儆。
據上論斷，應依刑事訴訟法第273 條之1 第1 項、第299 條第1
項前段、第300 條，刑法第28條、第320 條第1 項、第325 條第
1 項、第62條前段、第41條第1 項前段、第51條第6 款，刑法施
行法第1 條之1 第1 項、第2 項前段，判決如主文。
本案經檢察官周芳怡到庭執行職務。
中    華    民    國   100    年    11    月    25    日
                  刑事第十二庭  法  官  曹惠玲
上列正本證明與原本無異。
如不服本判決，應於判決送達後10日內敘明上訴理由，向本院提
出上訴狀 (應附繕本) ，上訴於臺灣高等法院。其未敘述上訴理
由者，應於上訴期間屆滿後20日內向本院補提理由書「切勿逕送
上級法院」。
                                書記官  蕭佩宜
中    華    民    國   100    年    11    月    28    日
附錄本案論罪科刑法條全文：
中華民國刑法第320 條
（普通竊盜罪、竊佔罪）
意圖為自己或第三人不法之所有，而竊取他人之動產者，為竊盜
罪，處5 年以下有期徒刑、拘役或500 元以下罰金。
意圖為自己或第三人不法之利益，而竊佔他人之不動產者，依前
項之規定處斷。
前二項之未遂犯罰之。
中華民國刑法第325 條
（普通搶奪罪）
意圖為自己或第三人不法之所有，而搶奪他人之動產者，處6 月
以上5 年以下有期徒刑。
因而致人於死者，處無期徒刑或7 年以上有期徒刑，致重傷者，
處3 年以上10年以下有期徒刑。
第1 項之未遂犯罰之。